【裁判字號】    97,交簡上,37
【裁判日期】    971028
【裁判案由】    過失傷害
【裁判全文】
臺灣雲林地方法院刑事判決            97年度交簡上字第37號
上  訴  人  臺灣雲林地方法院檢察署檢察官
被      告  甲○○
                    國民
上列上訴人因被告過失傷害案件，不服本院中華民國97年07月08
日97年度交簡字第19號第一審刑事簡易判決（起訴案號：97年度
偵字第2091號），提起上訴，本院第二審合議庭判決如下：
    主  文
原判決撤銷。
甲○○因過失傷害人，處有期徒刑貳月，如易科罰金，以新臺幣
壹仟元折算壹日。
    事實及理由
一、犯罪事實：
    甲○○於民國96年12月13日凌晨01時10分許，駕駛車號5720
    -FJ 號自用小貨車，沿雲林縣斗六市○○路由東往西方向行
    駛，途經雲林縣斗六市○○路與大同路交岔路口附近，原應
    注意汽車在雙向二車道行駛時，在劃有分向限制線之路段，
    不得駛入來車之車道內，且當時天候晴、夜間有照明、路面
    乾燥、無缺陷、無障礙物、視距良好，別無其他不能注意之
    情形，竟駛入對向車道，適有乙○○騎乘車號ZWZ-120 號機
    車，沿雲林縣斗六市○○路由西往東方向駛至該處，甲○○
    前車頭遂與乙○○機車車頭發生碰撞，致乙○○人、車倒地
    ，乙○○因而受有左足第二趾骨折之傷害，警員據報到場後
    ，查悉上情。
二、認定犯罪事實所憑之證據及理由：
(一)、證據能力部分：
    被告甲○○對於檢察官所舉書面證據之證據能力，於審判程
    序同意作為證據，本院審酌該等書面陳述作成時之情況，認
    為適當，依刑事訴訟法第159 條之5 第1 項之規定，認有證
    據能力。
(二)、證明力部分：
１、上揭事實，業據被告於警詢、偵訊及本院審理時坦承不諱，
    核與告訴人乙○○所述情節，大致相符。本件車禍發生當時
    ，天候晴、夜間有照明、路面乾燥、無缺陷、無障礙物、視
    距良好，並無其他不能注意之情形等情，有卷附道路交通事
    故現場圖、道路交通事故調查報告表(一)、(二)及現場照片4 張
    可憑，告訴人因本件車禍受有左足第二趾骨折之傷害，亦有
    國立臺灣大學醫學院雲林分院診斷證明書在卷可稽，被告自
    白信而有徵，洵堪採取。
２、按汽車在雙向二車道行駛時，在劃有分向限制線之路段，不
    得駛入來車之車道內，道路交通安全規則第97條第1 項第2
    款定有明文。被告身為駕駛人，自負有上開義務。又依當時
    情況，別無不能注意之情事，前已敘明，被告竟疏未注意而
    肇事，其有過失甚明。又告訴人確係因本件車禍而受傷，亦
    已敘明如前，是被告過失與告訴人之傷勢間，有相當因果關
    係，堪無疑義。
３、被告固辯稱，其當天因罹患蕁麻疹，欲開車至醫院就診，駛
    至肇事地點，突然頭暈目眩、四肢顫抖，瞬間整個人癱軟，
    無法控制車輛，才發生碰撞，過失程度甚輕云云。然依卷附
    道路交通事故現場圖及現場照片顯示，被告所駕駛車輛，係
    先偏離其行駛車道，越入對向車道與告訴人機車發生碰撞後
    ，告訴人機車倒地卡在被告車頭前方，被告車輛自對向車道
    推行告訴人機車斜行又回復至其車道後停在路旁，告訴人機
    車刮地痕長達352.9 公尺，可見被告車輛與告訴人機車碰撞
    後，行向一再轉變，被告必定曾轉動車輛方向盤，其車輛行
    向始有改變之情形；再者，告訴人機車與被告車輛發生碰撞
    後，既卡在被告車輛前方，被告車輛卻能繼續往前行駛長達
    352.9 公尺，顯見被告當時腳仍牢牢踩住油門踏板，可徵被
    告於車禍發生當時，固患有蕁麻疹，但應未至頭暈目眩、四
    肢顫抖，整個人因而癱軟，無法穩定駕駛車輛之程度，否則
    被告車輛於肇事後，何能再駛回正確車道，並將告訴人機車
    推行352.9 公尺遠。另參酌被告提出其當日車禍發生後，為
    救護車送醫之救護紀錄及臺大醫院就診病歷資料等，其救護
    紀錄記載被告於96年12月13日凌晨01時43分、46分及到院後
    ，均意識清醒，生命徵象正常，再依臺大醫院雲林分院急診
    病歷、急診專用護理紀錄等資料記載，被告於96年12月13日
    凌晨01時46分至該院就診，當時除皮膚出現紅疹外，其餘呼
    吸、脈搏、活動力均正常，意識亦清楚，並無發燒之情形，
    經醫師診治後，約1 小時後，於96年12月13日凌晨02時47分
    出院，顯見被告於車禍發生後，身體狀況除皮膚有紅疹外，
    其餘並無異狀，是其辯稱車禍發生當時有頭暈目眩、四肢顫
    抖、身體癱軟，無法正常駕車之情形，要難採信。縱使有該
    情形，被告既供稱其為護專畢業，顯然具有專業護理知識，
    自承在10年前，於護校就讀期間，亦曾罹患過蕁麻疹，被告
    對於其身體狀況、發生此病症之情形及徵狀，自是較一般人
    更為瞭解，猶仍開車上路，過失程度亦難認輕微。
４、本件事證明確，被告過失傷害之犯行，堪以認定，自應依法
    論科。
三、論罪科刑之理由：
(一)、核被告所為，係犯刑法第284 條第1 項前段之過失傷害罪。
    公訴檢察官以被告平日駕駛肇事之自用小貨車載運飾品販賣
    ，故被告本件構成業務過失傷害罪，主張變更起訴法條為刑
    法第284 條第2 項前段云云，惟按刑法上所謂業務，係指個
    人基於其社會地位繼續反覆所執行之事務，包括主要業務及
    其附隨之準備工作與輔助事務在內。此項附隨業務，並非漫
    無限制，必須與其主要業務有直接、密切之關係，始可包含
    在業務概念中，而認其屬業務之範圍（最高法院89年臺上字
    第8075號判例參照）。查被告平日雖以肇事之自用小貨車載
    運小飾品擺攤維生，依上開最高法院見解，駕駛車輛應屬其
    附隨業務，但本件車禍發生時，被告係駕車欲至醫院就診，
    途中不慎發生車禍，為被告供述明確，復有被告所提出之臺
    大醫院雲林分院診斷證明、急診病歷、急診專用護理紀錄、
    救護紀錄表等在卷可參，則被告於事故發生當時並非正在執
    行業務可資認定，被告尚非因業務上之過失傷害告訴人甚明
    ，公訴檢察官認被告係犯刑法第284 條第2 項前段業務過失
    傷害罪，並變更起訴法條，容有未洽，附此敘明。
(二)、原審以被告犯行明確，依法論罪科刑，固非無見，惟本件車
    禍之肇事被告駕駛汽車在劃有分向限制線之路段，竟跨越分
    向限制線，駛入來車車道，撞及在對向車道行駛之告訴人而
    肇事，為主要肇事原因，且由現場撞擊點至撞擊後停止點間
    ，告訴人機車刮地痕長達352.9 公尺一情，可見被告車輛在
    撞擊告訴人機車後，並未立即停車，過失情節不輕，告訴人
    所受傷勢不輕，被告犯後亦未賠償告訴人所受損失，原審僅
    判處被告拘役10日，處刑顯然過輕，檢察官上訴意旨指摘原
    審量刑過輕，為有理由，原判決既有上開不當，自應由本院
    管轄之第二審合議庭予以撤銷，並自為判決。本院審酌，被
    告無任何犯罪前科，有卷附臺灣高等法院被告前案紀錄表可
    稽，素行良好，被告於犯後坦承犯行，態度良好，惟其駕駛
    車輛未遵守交通規則，疏未注意駛入對向車道撞擊告訴人所
    騎乘之機車，過失情節難認輕微，致告訴人倒地受傷，告訴
    人所受傷勢達骨折之程度，並住院多日，傷勢不輕，除支付
    告訴人機車修理費用新臺幣（下同）9 千餘元及保險公司依
    強制責任保險契約給付告訴人之賠償金額1 萬餘元外，迄今
    未與告訴人達成民事損害賠償之和解，未給予告訴人適度之
    補償，僅口頭稱願分期付款賠償告訴人2 萬元，所稱願意賠
    償金額已不高，又要求必須分期付款，且自案發迄今已近1
    年，均無任何實際行動，口惠而不實，毫無誠意，及被告車
    禍發生當時身體患有蕁麻疹不適，暨被告為輔英護專畢業，
    平日以擺攤販賣飾品維生，有正當工作及固定收入，及一切
    情狀，量處如主文所示之刑，並諭知易科罰金之折算標準。
四、應適用之法律：
(一)、刑事訴訟法第455 條之1 第1 項、第3 項、第369 條第1 項
    前段、第364 條、第299 條第1 項前段。
(二)、刑法第284 條第1 項前段、第41條第1 項前段，刑法施行法
    第1 條之1 。
本案經檢察官江柏青到庭執行職務。
中    華    民    國    97    年    10    月    28    日
                  刑事第六庭  審判長法  官  廖國勝
                                    法  官  黃楹榆
                                    法  官  李秋瑩
以上正本證明與原本無異。
本件不得上訴。
                                    書記官  邱明通
中    華    民    國    97    年    10    月    28    日
附錄本案論罪科刑法條全文：
中華民國刑法第284 條：
因過失傷害人者，處6 月以下有期徒刑、拘役或5 百元以下罰金
，致重傷者，處1 年以下有期徒刑、拘役或5 百元以下罰金。從
事業務之人，因業務上之過失傷害人者，處1 年以下有期徒刑、
拘役或1 千元以下罰金，致重傷者，處3 年以下有期徒刑、拘役
或2 千元以下罰金。


司法院資訊處製作；財團法人民間司法改革基金會備份。
